【裁判字號】    97,上易,558
【裁判日期】    980401
【裁判案由】    詐欺等
【裁判全文】
臺灣高等法院刑事判決                 97年度上易字第558號
上  訴  人  臺灣板橋地方法院檢察署檢察官
上  訴  人
即  被  告  丙○○
被      告  戊○○
                    原住臺北縣板橋市○○街139巷20弄3之1
上列上訴人因被告等詐欺案件，不服臺灣板橋地方法院95年度易
字第682號、96年度易字第1661號，中華民國96年11月9日第一審
判決（起訴案號：臺灣板橋地方法院檢察署95年度偵字第2097號
；追加起訴案號：同署95年度偵字第20687號），提起上訴，本
院判決如下：
    主  文
原判決關於丙○○、戊○○部分撤銷。
丙○○共同連續意圖為自己不法之所有，以詐術使人將本人之物
交付，處有期徒刑壹年陸月，減為有期徒刑玖月。
戊○○部分公訴不受理。
    事  實
一、丙○○前任職進鴻車行，與進鴻車行士林所（下稱進鴻車行
    ）所長林光銘熟識，而進鴻車行之車輛銷售相關汽車貸款業
    務，均與高林實業股份有限公司（下稱高林公司）合作辦理
    ，戊○○（已歿）於民國90年、91年間均擔任高林公司金融
    服務部業務代表，負責汽車融資貸款業務，包含進鴻車行轉
    介之汽車貸款。丙○○與某確實姓名年籍不詳綽號「小楊」
    之成年男子，共同意圖為自己不法所有，基於詐欺取財之概
    括犯意，以泡水車加以清理後，佯裝為車況正常之車輛，經
    由「小楊」覓得具有共同犯意聯絡之共犯丁○○（未據起訴
    ）、甲○○（業經原審判決有罪確定）、乙○○（未據起訴
    ）、己○○（未據起訴）擔任欲購買泡水車之人頭車主，丙○○再將丁○○等人買車之相關資料提供予不知情之林光銘
    ，藉由林光銘任職之進鴻車行，將丁○○等人購車須辦理貸
    款之案源轉介予不知情之戊○○辦理，因該等車輛均已整理
    完畢後始通知戊○○前來看車，戊○○未察覺該等車輛為泡
    水車，丙○○等人即以通常市場交易價格之無事故、無泡水
    之二手車車價，即大約泡水車輛實際市價2倍之價格作為買
    賣契約書上約定之交易價格，據以超額貸款，丁○○等人亦
    虛偽配合戊○○之對保，使戊○○陷於錯誤，誤以為該等車
    輛均為正常之二手車，丁○○等人有購車之真意及繳付貸款
    之資力，參考權威二手車雜誌之參考市價後，訂出可貸金額
    ，將該等貸款資料呈送高林公司，高林公司之徵信主管、業
    務主管亦未察覺有異，據以核可如下4筆丁○○等人之貸款
    案，並核撥貸款款項予丁○○等人，丙○○犯罪手法析述如
    下：
（一）車號DE-1366號賓士自用小客車原為「鵬鎮國際股份有限
      公司」（負責人為蒲芝屏）所有，於90年納莉颱風期間，
      在蒲芝屏臺北縣樹林市住家淹沒泡水後，未經修復，以新
      臺幣（下同）50萬元出售予中古車行。丙○○明知該車為
      市價約僅50萬元之泡水車，竟由「小楊」覓得有犯意聯絡
      之丁○○為人頭車主，訂立交易價格為168萬之汽車買賣
      合約書，經由進鴻車行之林光銘向高林公司貸款業務員戊○○申辦貸款，復於91年1月2日，戊○○在不知該車之實
      際車況下，與丁○○辦理對保手續後，在檢查單內記載貸
      款人「丁○○」及保人係「林志漢」，及丁○○之購車之
      動機、資力等相關徵信資料，暨出具中古車鑑定報告書無
      嚴重碰撞及泡水痕跡，並註明有至現場看車，車況正常等
      語，嗣於同年1月7日，雙方簽立動產抵押契約書，約定貸
      款總額為140萬元，分12期給付，自91年2月5日起至94年1
      月5日止，每月1期，每期給付分期款54630元。致使高林
      公司陷於錯誤核准貸款，於91年1月9日匯款至丁○○復華
      商業銀行南門分行（帳號0000000000000號）140萬元。貸
      款人丁○○自第3期起，即拒不付款。
（二）車號UH-8088號賓士自用小客車原為統一實業有限公司所
      有之車輛，於納莉颱風期間，置放賓士南港服務廠維修時
      泡水，由中華賓士賠償110萬元後，未經修復即出售中古
      車行。丙○○明知該車為市價約5、60萬元之泡水車，且
      處於尚未修復無法行駛之狀態，竟由「小楊」、丁○○覓
      得有犯意聯絡之甲○○為人頭車主，訂立交易價格為165
      萬元之汽車買賣合約書，再由林光銘向高林公司申辦貸款
      ，復於91年1月24日，戊○○在不知實際車況下，與甲○○辦理對保手續，並依據甲○○提供之任職亞狄企業有限
      公司扣繳憑單，在檢查單內記載貸款人「甲○○」、保人
      「李志強」，敘明甲○○為亞狄企業副總經理年資約5年
      等徵信資料，及出具中古車鑑定報告書無嚴重碰撞及泡水
      痕跡，並註明有至現場看車，車況正常等語，嗣於同年1
      月31日，雙方並簽立動產抵押契約書，約定貸款總額為13
      0萬元，分30期給付，自91年2月25日起至93年7月25日止
      ，每月1期，每期給付分期款57240元。致使高林公司不疑
      有他而陷於錯誤核准貸款，於91年1月30日匯款130萬至蔣
      月芬（林光銘之妻子）中華商業銀行臺北分行帳戶（帳號
      00000000000000號），再由林光銘將錢交予丙○○。
（三）車號DS-8897號賓士自用小客車，原為黃義田所有之車輛
      ，於納莉颱風期間，置放於賓士南港服務廠維修時泡水，
      經由中華賓士賠償100萬元後，未經修復即出售予中古車
      行。丙○○明知該車為市價約5、60萬之泡水車，竟由「
      小楊」覓得有犯意聯絡之乙○○以利正企業有限公司負責
      人名義擔任人頭車主，訂立交易價格135萬之汽車買賣合
      約書，經由林光銘向高林公司貸款業務員戊○○申辦貸款
      ，復於91年2月28日，戊○○在不知實際車況下，與乙○○辦理對保手續後，並在檢查單內記載貸款人「乙○○」
      、保人係「黃雲祥」，乙○○之購車之動機、資力等相關
      徵信資料，暨出具中古車鑑定報告書無嚴重碰撞及泡水痕
      跡，並註明有至現場看車，車況正常等語，嗣於同年3月4
      日，雙方並簽立動產抵押契約書，約定貸款總額為105萬
      元，分30期給付，自91年4月1日起至93年8月1日止，每月
      1期，每期給付分期款46234元。致高林公司陷於錯誤，核
      准貸款於91年3月4日匯款105萬至李建忠（林光銘車行員
      工）華僑銀行士林分行帳戶（帳號00000000000000號），
      再由林光銘將款項交予丙○○。
（四）車牌號碼BX-1899號賓士自用小客車，原為政松股份有限
      公司所有交由該公司顧問歐錦科使用，於納莉颱風期間，
      置放於賓士南港服務廠維修時泡水，經中華賓士賠償154
      萬元後，未經修復即出售予中古車行。丙○○明知該車為
      市價約5、60萬之泡水車，竟由「小楊」透過某不詳年籍
      姓名之成年男子，由該男子覓得有犯意聯絡之己○○，在
      容任犯罪結果發生，且不違背本意之情況下，提供其國民
      身分證，而以己○○之名義擔任人頭車主，訂立交易價格
      為175萬之汽車買賣合約書，由林光銘向高林公司申辦貸
      款，復於91年4月4日，戊○○在不知實際車況下，與該不
      詳年籍資料之成年男子辦理對保手續後，並在檢查單內記
      載貸款人「己○○」、保人「鄭新章」，「己○○」之購
      車之動機、資力等相關徵信資料，暨出具中古車鑑定報告
      書無嚴重碰撞及泡水痕跡，並註明有至現場看車，車況正
      常等語，嗣於同年4月15日，雙方並簽立動產抵押契約書
      ，約定貸款總額為120萬元，分30期給付，自91年5月15日
      起至93年10月15日止，每月1期，每期給付分期款53330元
      。致高林公司陷於錯誤，核准貸款於91年4月12日匯款120
      萬至丙○○開設之華僑銀行士林分行帳戶（帳號00000000
      000000號）。
二、丙○○復與綽號「小楊」及另一綽號「小傑」之真實姓名年
    籍不詳之成年男子，共同基於為自己不法所有，以假購車、
    真典當之詐騙手法，由綽號「小楊」、「小傑」覓得有共同
    犯意聯絡之庚○○（原審以簡易判決處刑確定）擔任購車之
    人頭車主，於91年2月初，向進鴻車行林光銘購買車牌號碼6
    C-3473號韓國現代廠牌全新吉普車一輛，林光銘再轉介不知
    情之戊○○辦理貸款事宜，庚○○於戊○○91年2月4日辦理
    對保時，向戊○○誆稱其係從事檳榔批發業，使戊○○陷於
    錯誤而據以辦理對保，再將對保後之相關資料呈送高林公司
    ，高林公司之徵信主管、業務主管亦未察覺有異，據以核可
    庚○○之貸款案，並核撥貸款款項115萬元。惟庚○○於91
    年2月間取得上開車輛後，旋即於當日晚間與丙○○、「小
    傑」將該車以21萬元之代價典當予臺北縣中和市○○路某當
    舖，丙○○取得典當之款項後將其中3萬元交予庚○○作為
    報酬。嗣因該車之分期款均未如期給付，高林公司始知受騙
    ，該車嗣後由高林公司清償款項後贖回。
三、案經高林公司訴由臺北縣政府警察局三重分局報告臺灣板橋
    地方法院檢察署檢察官偵查起訴及追加起訴。
    理  由
壹、上訴人即被告丙○○部分：
一、證據能力部分：
（一）按被告以外之人於審判外之言詞或書面陳述，除法律有規
      定者外，不得作為證據，刑事訴訟法第159條第1項固有明
      文。惟被告以外之人於偵查中向檢察官所為陳述，除顯有
      不可信之情況者外，得為證據，此為同法第159條之1第2
      項所明定。而被告以外之人於審判外之陳述，經當事人於
      審判程序同意作為證據，法院審酌該言詞陳述或書面陳述
      作成時之情況，認為適當者，亦得為證據。當事人、代理
      人或辯護人於法院調查證據時，知有上開刑事訴訟法第15
      9條第1項不得為證據之情形，而未於言詞辯論終結前聲明
      異議者，視為有前項之同意，刑事訴訟法第159條之5亦規
      定甚詳。
（二）本件證人蒲芝屏、黃義田、吳清泉、歐錦科於警詢之陳述
      ，屬於被告以外之人於審判外之陳述，性質上屬傳聞證據
      ，然因本院於審理期日調查證據時，提示上開證人於警詢
      之證言，並告以其要旨，供檢察官及被告表示意見，被告
      僅對於證人證言之證據證明力有所爭執，檢察官則答稱沒
      有意見（見本院98年1月16日準備程序筆錄第4頁），當事
      人迄於言詞辯論終結前未再聲明異議，而上開證人均詳實
      陳述其等泡水車輛出售經過，取證過程並無瑕疵，為證明
      犯罪事實所必要，依刑事訴訟法第159條之5之規定，其等
      於警詢之證言，應有證據能力，而可採為認定被告犯罪事
      實之證據。
（三）證人即本件共犯丁○○、庚○○、甲○○，於檢察官偵查
      中具結後所為之證言，均為其等本於自由意志對本案案情
      為清楚完整之陳述，未受任何外力干擾，甲○○、丁○○
      於94年5月27日應訊時，被告丙○○亦同時在場，是其等
      於檢察官面前所為陳述，在客觀上並無顯不可信之情況，
      依刑事訴訟法第159條之1第2項規定，具有證據能力，被
      告丙○○辯稱其等於偵查中陳述未經具結，不具證據能力
      ，殊無可採。
（四）至於卷附門號0000000000雙向通聯資料、吳清泉名片影本
      、中華賓士調90年10月6日函、協議書影本、110萬元統一
      發票影本、中華賓士公司開立支票影本、政松公司發票影
      本、華僑銀行士林分行93年10月20日函文、復華銀行93年
      10月18日函文、刑事警察局93年10月8日函文、中華商銀
      93年10月14日函文、上海銀行93年10月14日函文、高林公
      司91年1月9日撥款通知書及合庫存款往來對帳單、高林公
      司91年1月30日撥款通知書及匯款轉帳明細、高林公司91
      年3月4日撥款通知書及匯款轉帳明細、高林公司91年4月1
      2日撥款通知書及匯款轉帳明細、高林公司91年1月17日撥
      款通知書及匯款轉帳明細、高林公司90年12月31日撥款通
      知書及匯款轉帳明細、高林公司91年2月7日撥款通知書及
      匯款轉帳明細、宋永興面額71200元支票影本3紙及退票理
      由單影本共3紙、蕭恭雄面額34350元及68700元支票影本
      17紙及退票理由單影本共2紙、庚○○面額37865元支票影
      本27紙及退票理由單6紙、楊玉興面額36533元支票影本48
      紙及退票理由單影本3紙、蕭恭雄面額34000元支票影本26
      紙退票理由單影本2紙、唯之泉食品公司面額38000元支票
      影本2紙及退票理由單4紙、丁○○面額54630元支票影本2
      7紙及退票理由單影本27紙、甲○○面額57240元支票影本
      27紙及退票理由單、乙○○支票影本16紙及退票理由單17
      紙、己○○支票影本27紙及3紙、調件統計表、調件明細
      表、各類所得扣繳暨扣表憑單、股利憑單、車籍資料作業
      表、證明書、臺北區監理所93年9月14日函文、高林公司
      徵信對保作業辦法、協議書、基本資料查詢表、中古車鑑
      定報告、戊○○填具之檢查單、汽機車過戶登記書、付款
      同意書、同意書、收據、高林公司撥款通知書、原審函查
      之高林公司函文3件、復華商銀景美分行函文、高雄市監
      理處函文、新竹監理站函文、臺北區監理所函文、臺中區
      監理所函文、高雄區監理所函文、中華賓士汽車公司函文
      ，核其性質均不涉及陳述人或文書作成人之認知、記憶或
      陳述有無錯誤之問題，非屬供述性之傳聞證據，並無傳聞
      法則之適用，又無違法取證之情形，復均與本案被告丙○○之犯行有直接相關，自有證據能力無訛，合先敘明。
二、認定被告丙○○犯罪事實所憑之證據及理由：
（一）訊據被告丙○○固坦承有居中介紹事實欄所載之車輛買賣
      及貸款事宜，並知悉DE-1366、UH-8088、DS-8897及BX-18
      99號4輛中古賓士車係泡水車，及6C-3473號自用小客車被
      庚○○典當等事實，惟矢口否認有何詐欺取財犯行，辯稱
      ：我只是從「小楊」處得知丁○○等人要買車，我只是幫
      他們把貸款案子送給進鴻車行的林光銘，再透過林光銘將
      案件送出，貸款過程中，我沒有和高林公司人士接觸到，
      後續貸款事宜是貸款公司跟買主之間洽談，我不了解，我
      從頭到尾都沒有詐騙高林公司之意，事先也不知道庚○○
      買車的目的是要典當，而我並未與共犯丁○○、甲○○、
      庚○○、己○○、乙○○等人對質，亦未予以詰問，甲○○所言即有不同版本，其等審判外陳述之證詞無證據能力
      ，又欠缺補強證據，不得證明我有詐欺取財犯行云云。
（二）經查：
１、如事實欄一、（一）至（四）所示之車輛均為泡水車，丁○○等人出名購買該4輛車輛，及庚○○出名購買如事實欄二
    、所示之車輛，其等並據以向高林公司辦理貸款，由戊○○
    負責對保事宜，高林公司亦先後核撥貸款等事實，經證人蒲
    芝屏、黃義田、吳清泉、歐錦科等人於警詢時證述明確，並
    有中華賓士汽車90年10月6日函、協議書影本、統一企業股
    份有限公司開立之統一發票影本、支票影本、政松股份有限
    公司開立之統一發票影本、華僑銀行士林分行93年10月20日
    函及檢附交易明細、復華銀行93年10月18日函及檢附交易明
    細、中華商銀93年10月14日函及檢附交易明細、上海銀行93
    年10月14日函及檢附交易明細、高林公司撥款予客戶丁○○
    之撥款通知書及合作金庫銀行存款往來對帳單、高林公司撥
    款予客戶甲○○之撥款通知書及匯款轉帳明細、高林公司撥
    款予客戶利正企業有限公司之撥款通知書及匯款轉帳明細、
    高林公司撥款予客戶己○○之撥款通知書及匯款轉帳明細、
    高林公司撥款予客戶庚○○之撥款通知書及匯款轉帳明細（
    見第4409號偵查卷第一卷第67頁至第122頁）、車籍資料作
    業表（見第4409號偵查卷第一卷第309頁至第322頁）、丁○○購車案相關之檢查單、中古車鑑定報告、汽車過戶登記書
    、付款同意書、同意書、收據（見第4409號偵查卷第二卷第
    91頁至第99頁）、甲○○購車案相關之檢查單、扣繳憑單、
    中古車鑑定報告、汽車過戶申請登記單、汽車買賣合約書、
    同意書、收據（見第4409號偵查卷第二卷第103頁至第114頁
    ）、利正企業有限公司購車案相關之中古車鑑定報告、汽車
    過戶申請登記書、汽車過戶申請登記單、汽車買賣合約書（
    見第4409號偵查卷第二卷第126頁至第137頁）、庚○○購車
    案相關之檢查單（見第4409號偵查卷第二卷第163頁）等在
    卷可稽，此部分事實應堪認定。
２、車號DE-1366、UH-8088、DS-8897及BX-1899號4輛中古賓士
    車均為泡水車，實際市價約為5、60萬元等情，迭經被告丙○○於警詢、偵查及原審準備程序、審理中坦承不諱，而本
    件擔任人頭貸款車主之一即共犯乙○○經原審傳拘均未到庭
    ，共犯甲○○否認參與犯罪，惟被告丙○○供稱上開車輛都
    有經過整理，買賣契約書上約定交易價格為10 0多萬元，向
    高林公司貸得之款項為100多萬，被告已知本件辦理貸款之
    車輛均為泡水車，竟隱匿上情，而其後向高林公司申貸之款
    項（詳見事實欄所載）又遠超過車輛實際價值，本件係以低
    價泡水車虛報交易價格之方式向高林公司詐騙貸款甚明。再
    徵諸本件共犯丁○○於偵查中以證人身分具結證稱：「被告
    （丙○○）說買便宜，但是要整理」、「被告幫我辦貸款手
    續」、「（問：你車子花80萬買，為何貸款140萬？）他說
    剩下的錢要用來修車子」、「（問：你認識林光銘？）不認
    識，是被告一手包辦的」、「我到現在還沒有看到車子，貸
    款我有拿到」等語（見第4409號偵查卷第二卷第10頁、第11
    頁、第26頁）；共犯甲○○於偵查中亦具結證稱：「（問：
    為何泡水車你還要買？）因為被告（丙○○）說他可以修理
    」、「他說剩下的錢要用來修理車子」、「我相信被告。他
    說修好如果不滿意，他可以幫我賣掉」等語（見第4409號偵
    查卷第二卷第11頁、第12頁），顯見被告丙○○對於以上開
    方式購車、辦理貸款等情，均知之甚詳，其辯稱：僅將案件
    資料送給林光銘，辦理貸款均為買主與高林公司接洽，與其
    無關云云，純屬卸責之詞，不足採信。
３、至於己○○於宜蘭監獄接受警方調查時雖證稱：「有一位姓
    黃的友人說要拿我的身分證去辦理信用卡，後來沒通過又要
    求我提供照片，後台新銀行通知我有購買一台賓士車因貸款
    未繳，請我去說明，我才知道我的證件被盜用」、「（問：
    車號BX-1899號之賓士車過戶及貸款文件你是否有簽署過？
    ）沒有」等語（見第4409號卷第一卷第74頁、第75頁），然
    依本院執行職務所知及目前銀行信用卡辦理實務，申辦信用
    卡僅需身分證影本，並無須交付身分證之正本，己○○對所
    稱黃姓友人究為何人之有利事實，未作任何交代，其在攸關
    個人信用安全之身分證被人拿取而未返還之情況下，亦無報
    警處理等積極防範措施，己○○應係在知情且有犯意聯絡之
    情況下，交出身分證容任他人不法使用，其有充當購車人頭
    之未必故意甚明，而車號BX-1899號、DS-8897自用小客車之
    交易，既係「小楊」覓得某姓名年籍不詳成年人，進而取得
    有參與詐欺犯罪故意之己○○之身分證，分別以己○○名義
    及利正企業有限公司負責人乙○○名義購買上開二車，其交
    易與詐欺手法與甲○○、丁○○出名購買之上開二車之手法
    完全相同，堪認被告丙○○與「小楊」之人確係以此方式共
    同詐騙高林公司之貸款。
４、另庚○○於偵查中具結證稱：「『小傑』是我表哥朋友，他
    說他要買車，本來叫我做保人，但他保人找不到就叫我當車
    主。他叫我到車行去跟林光銘買車。都是『小傑』、被告叫
    我直接去車行，叫我去填寫資料」、「『小傑』、被告（丙○○）叫我騙戊○○說我是做檳榔買賣」、「（問：被告都
    知情？）是」、「（問：車子後來有交給你？）有。我就直
    接把車開去給『小傑』」、「『小傑』叫我去中和中山路找
    被告，被告跟『小傑』都在當舖門口碰面，他們告訴我因為
    過年到了缺錢，所以要把車子當掉」、「（問：典當多少錢
   ？）我不清楚，但是他們給我3萬元」、「（問：車子典當後
    錢誰拿走？）錢是被告收，3萬元也是被告在當舖交給我的
    。被告也有給『小傑』錢，但是給多少我不知道」等語（見
    第4409號偵查卷第一卷第343頁至第345頁），庚○○與被告
    並無仇怨，衡情當無以供認自己犯罪而設詞構陷被告之必要
    ，而其擔任人頭，假稱從事檳榔買賣工作，買入本件全新吉
    普車並辦得115萬元貸款後，竟於取車當日，與被告丙○○
    、「小傑」一同以賤價21萬元將之典當，其等顯係蓄意共同
    詐財，而被告丙○○當自始即知庚○○僅係人頭車主，購車
    之目的係為了共同典當變現，其辯稱：不知庚○○買車是為
    了典當云云，實係卸責推諉之詞，不足採信。
５、綜上所述，被告丙○○所辯各節純屬畏罪飾卸之詞，均不足
    採信，其詐欺取財犯行事證明確，堪以認定，應依法論科。
   。
三、論罪科刑之理由：
（一）被告丙○○為本件犯罪行為後，刑法業於94年2月2日修正
      公布，95年7月1日起施行。按「行為後法律有變更者，適
      用行為時之法律，但行為後之法律有利於行為人者，適用
      最有利於行為人之法律」，修正後刑法第2條第1項定有明
      文。此條規定係規範行為後法律變更所生新舊法比較適用
      之準據法，本身尚無新舊法比較之問題，於新法施行後，
      應一律適用新法第2條第1項之規定，為「從舊從輕」之比
      較，先予敘明。
（二）再按本次法律變更，比較時應就罪刑有關之共犯、未遂犯
      、想像競合犯、牽連犯、連續犯、結合犯，以及累犯加重
      、自首減輕暨其他法定加減原因（如身分加減）與加減例
      等一切情形，綜其全部罪刑之結果而為比較，有最高法院
      95年5 月23日95年度第8 次刑事庭會議決議足資參照。爰
      就本件新舊法比較結果敘述如下：
  １、修正前刑法第28條規定「二人以上共同實施犯罪之行為者
      ，皆為正犯。」修正後刑法第28條規定「二人以上共同實
      行犯罪之行為者，皆為正犯。」修正後刑法第28條規定之
      共同正犯，基於個人責任原則及法治國人權保障，限於直
      接從事構成犯罪事實之行為者（含共謀共同正犯），排除
      「陰謀共同正犯」及「預備共同正犯」之類型，是修正後
      之共同正犯之可罰性要件之範圍業已限縮，惟被告丙○○
      既係共同實行構成犯罪之行為，適用修正後規定，對被告
      丙○○並無較有利之情形。
  ２、被告丙○○犯罪後，刑法修正刪除第56條「連續數行為而
      犯同一之罪名者，以一罪論。但得加重其刑至二分之一。
      」之規定，按連續犯本質上應屬數罪，僅係基於訴訟經濟
      或責任吸收原則之考量，而論以一罪，並加重其刑至二分
      之一。刑法修正後將連續犯規定刪除，致修正後刑法已無
      連續犯規定可資適用，原連續數行為，須以數罪併罰。修
      正前後，就被告丙○○之行為，顯有一次評價與多次評價
      之別，自應以適用修正前關於連續犯之規定，較有利於被
      告丙○○。
  ３、以被告丙○○所犯刑法第339條第1項詐欺取財罪，其論罪
      法條本文雖未修正，但有關罰金刑部分，刑法分則編各罪
      所定罰金刑之貨幣單位原為銀元，修正前刑法第33條第5
      款規定：「罰金：1元（銀元）以上。」及罰金罰鍰提高
      標準條例第1條規定，其罰金最低額為銀元10元即新台幣
      30 元；修正後刑法第33條第5款規定：「罰金：新臺幣1
      千元以上，以百元計算之。」惟修正後刑法第33條第5款
      所定罰金刑最低數額，較之修正前提高為新臺幣1千元，
      自以修正前刑法第33條第5款規定較有利於被告。
  ４、綜上所述各條文修正前、後之比較，揆諸前揭最高法院決
      議及修正後刑法第2條第1項前段、後段規定之「從舊、從
      輕」原則，自應整體適用被告行為時之法律，即修正前刑
      法之相關規定及罰金罰鍰提高標準條例之規定，予以論處
      。
（三）核被告丙○○所為，係犯刑法第339條第1項之詐欺取財罪
      ，被告丙○○就事實欄所示之犯行間，分與綽號「小楊」
      、「小傑」、甲○○、丁○○、洪鋒坤、己○○、庚○○
      、某年籍資料不詳之成年男子，有犯意聯絡及行為實行之
      分擔，為共同正犯。又被告丙○○先後多次共同詐欺取財
      犯行，時間緊接，所犯構成要件相同，顯係基於概括犯意
      為之，應依修正前刑法第56條規定，論以一罪，並加重其
      刑。
（四）被告丙○○執詞提起上訴求為改判無罪，雖無理由，然原
      審關於車號BX-1899號賓士自用小客車詐得貸款部分，誤
      認係由「小楊」覓得有犯意聯絡之某不詳年籍資料之成年
      男子，由該男子以不詳方式取得己○○之國民身分證，冒
      用己○○之名義擔任人頭車主，訂立交易價格為175萬之
      汽車買賣合約書，經由林光銘向高林公司申辦貸款，未對
      己○○參與詐欺取財犯罪同為共犯之事實詳予勾稽，原審
      此部分事實認定有錯誤，足以動搖判決之基礎，其屬無可
      維持，應由本院撤銷改判。
（五）爰審酌被告丙○○貪圖一己之私利而為本案犯行之犯罪動
      機、目的、手段、被害人所生損害非輕，及犯後飾詞否認
      犯罪之態度等一切情狀，量處被告有期徒刑1年6月，另被
      告之犯罪時間均在96年4月24日以前，合於中華民國96年
      罪犯減刑條例第2條第1項第3款規定之減刑條件，減其宣
      告刑2分之1。
四、本院98年3月11日審理傳票，係依被告丙○○戶籍地及被告
    陳報之臺北市○○路203之6號3樓住所，於98年2月17日以補
    充送達即由被告丙○○受僱人簽收方式完成送達，有本院送
    達證書附卷可稽，被告丙○○經合法傳喚，無正當理由不到
    庭，爰不待其陳述逕行判決。
貳、被告戊○○公訴不受理部分：
一、公訴意旨略以：被告戊○○就事實欄所述被告丙○○所犯刑
    法第339條第1項詐欺取財罪行，與丙○○有共犯關係，並另
    犯刑法第215條之業務上登載不實罪嫌等語。
二、按被告死亡者，應諭知不受理之判決，刑事訴訟法第303條
    第5款定有明文。
三、查檢察官不服原審對被告戊○○為無罪之判決，提起上訴後
    ，被告戊○○業於97年6月7日死亡，有被告戊○○個人基本
    資料查詢結果在卷可稽。揆諸上開規定，被告戊○○被訴業
    務上登載不實、詐欺取財等案件，應諭知不受理判決，原審
    未及審酌被告已死亡之事實，予以論罪科刑，有所未洽，自
    應由本院將原判決該部分撤銷，改諭知公訴不受理之判決，
    並不經言詞辯論為之。
據上論斷，應依刑事訴訟法第369條第1項前段、第364條、第299
條第1項前段、第371條、第303條第5款、第307條，刑法第2條第
1項前段、修正前刑法第28條、第56條、刑法第339 條第1項、修
正前罰金罰鍰提高標準條例第1條前段、中華民國罪犯減刑條例
第2條第1項第3款、第7條，判決如主文。
本案經檢察官繆卓然到庭執行職務。
中    華    民    國    98    年     4    月    1     日
                  刑事第十三庭  審判長法  官   曾德水
                                      法  官   林婷立
                                      法  官   陳恆寬
以上正本證明與原本無異。
不得上訴。
                                      書記官   黃家麟
中    華    民    國    98    年    4     月    6     日
附錄本案論罪科刑法條全文：
中華民國刑法第339條
意圖為自己或第三人不法之所有，以詐術使人將本人或第三人之
物交付者，處5年以下有期徒刑、拘役或科或併科1千元以下罰金
。
以前項方法得財產上不法之利益或使第三人得之者，亦同。
前二項之未遂犯罰之。


司法院資訊處製作；財團法人民間司法改革基金會備份。
